【裁判字號】    91,訴,61
【裁判日期】    920513
【裁判案由】    侵權行為損害賠償
【裁判全文】
臺灣高等法院民事判決  九十一年度訴字第六一號
    原      告  甲○○
    訴訟代理人  沈兆麟
    被      告  乙○○
                丁○○
    兼共同訴訟
    代  理  人  丙○○
右當事人間因侵權行為損害賠償事件，經本院刑事庭移送前來（九十一年度附民字第
一五○號），本院判決如左︰
    主      文
被告應連帶給付原告新臺幣萬玖仟陸佰壹拾元及自民國九十二年四月四日起至清償
日止，按年息百分之五計算之利息。
原告其餘之訴駁回。
訴訟費用由被告連帶負擔百分之三，餘由原告負擔。
原告假執行之聲請駁回。
    事      實
甲、原告方面：
一、聲明：
（一）被告應連帶給付原告新臺幣（下同）一百五十萬元，及自民國九十二年四月一
      日訴狀繕本送達被告翌日起至清償日止，按年息百分之五之利息。
（二）願供擔保聲請宣告假執行。
二、陳述：
（一）原告於九十年十月八日晚上二十一時三十分許，在德原宮前無故遭被告等持棍
      棒毆打，導致頭臉多數擦傷，復於同年月十日零時許，遭被告分持棍棒、菜刀
      共同打傷，導致鼻骨骨折、多處瘀傷，被告等人不法侵害原告，自應連帶負侵
      權行為損害賠償責任。
（二）原告受傷後，經送基隆長庚醫院及省立基隆醫院治療，計支付醫藥費用二千一
      百一十元。又原告因受傷致不能工作一個月，以每日收入二千五百元計算，共
      受有收入損失七萬五千元。而原告因身體受傷致精神、肉體所受痛苦甚大，故
      請求被告賠償精神慰藉金一百四十二萬二千八百九十元。
三、證據：提出長庚紀念醫院診斷書一紙、行政院衛生署基隆醫院收據二紙、長庚紀
    念醫院醫療費用收據二紙、九十年度各類所得扣繳暨免扣繳憑單三紙為證。
乙、被告方面：
一、聲明：原告之訴駁回。
二、陳述：兩造是互毆，而事件發生當時，原告並未立即就醫，驗傷單是事後才去拿
    的，並無法證明所受傷害為被告等人所施加，且原告亦無法舉證其因鼻骨骨折而
    有開刀一事。至於原告請求之醫療費用部分，就所提收據之真正，不予爭執。惟
    原告並沒有報稅紀錄，僅提出扣繳憑單，無法證明原告確有工作。
丙、本院依職權調閱本院刑事庭九十一年上易字第一二三三號傷害案卷。
    理      由
甲、程序方面：
    本件原告起訴時聲明請求「被告每人各應賠償原告五十萬元」，嗣於起訴狀送達
    後擴張聲明為「被告應連帶賠償原告一百五十萬元」並追加請求「自九十二年四
    月一日訴狀繕本送達翌日起至清償日止之法定遲延利息」，經被告無異議而為本
    案之言詞辯論，依民事訴訟法第二百五十五條第一項第三款、第二項之規定，自
    應准許，先予敘明。
乙、實體方面：
一、本件原告主張其於九十年十月八日晚間十時許，在基隆市○○區○○街一九八巷
    六七號德厚宮前，與被告因細故發生爭執，遭被告各持棍棒共同毆打，導致頭臉
    多數擦傷。復於九十年十月十日零時許，遭被告分持棍棒、菜刀共同打傷，導致
    鼻骨骨折、多處瘀傷，並因此受有支出醫藥費用二千一百一十元、不能工作一個
    月之收入損失七萬五千元及精神上損害一百四十二萬二千八百九十元等語。被告
    則以：兩造是互毆，而事件發生當時，原告並未立即就醫，驗傷單是事後才去拿
    的，並無法證明所受傷害為被告等人所施加等語，資為抗辯。
二、經查，原告與其兄沈兆麟，於九十年十月八日下午十時許，在在基隆市○○區○
    ○街一九八巷六七號德厚宮前，因故與被告乙○○、丙○○、丁○○發生爭執，
    隨即發生互毆情事，致訴外人沈兆麟、被告丙○○各有受傷，原告則未受傷。嗣
    於九十年十月十日零時許，原告兄弟與綽號「勝宏」之男姓友人，於上址復因細
    故與被告三人發生口角進而發生互毆，原告與綽號「勝宏」之男子分別手持安全
    帽砸打、沈兆麟手持鐵管揮打、被告乙○○手持曬衣用棒子、被告丁○○手持菜
    刀、被告丙○○手持棍棒揮打，原告因此受有頭部外傷、臉部擦傷、胸部擦傷、
    左下肢擦傷、鼻骨骨折之傷害等事實，有原告提出之九十年十月十一日行政院衛
    生署基隆醫院收據二紙、九十年十月十二日長庚紀念醫院醫療費用收據二紙
    本院卷頁七九、八○）及長庚紀念醫院之診斷證明書一紙附卷可證（附本院九十
    一年上易字第一二三三號傷害案卷）。參以被告自承有前述互毆情事，且被告因
    上開共同故意傷害行為，業經本院刑事庭判決被告成立共同連續傷害罪確定，亦
    經本院調閱本院刑事庭九十一年上易字第一二三三號傷害案卷審認無訛。由此堪
    信原告主張其於九十年十月十日因被告共同毆打致傷之事實，堪以採信，而被告
    否認原告於九十年十月十日雙方互毆時有受傷，尚不足採。此外，原告並未提出
    證據證明其於九十年十月八日雙方互毆時確有受傷，故其主張於九十年十月八日
    遭被告共同毆打致頭臉多數擦傷云云，尚不足採。
三、按因故意或過失，不法侵害他人之權利者，負損害賠償責任，又數人共同不法侵
    害他人之權利者，連帶負損害賠償責任，民法第一百八十四條第一項前段、第一
    百八十五條第一項前段定有明文。本件被告共同於九十年十月十日不法侵害原告
    之身體，既經認定，被告對於原告因而所受之損害，自應連帶負賠償責任。茲就
    原告請求之各項賠償金額，分述如左：
      時，應負損害賠償責任，民法第一百九十三條第一項定有明文。本件被告共同
      不法侵害原告之身體，致原告受有頭部外傷、臉部擦傷、胸部擦傷、左下肢擦
      傷、鼻骨骨折等傷害，已如上述，而原告主張其因上開傷害先後在長庚紀念醫
      院及行政院衛生署基隆醫院治療，共計支出醫療費用二千一百一十元，業據原
      告提出行政院衛生署基隆醫院收據、長庚紀念醫院醫療費用收據各二紙為證，
      並為被告所不爭執（見本院九二年四月二十九日言詞辯論筆錄），自堪採信。
      上開醫療費用既為被告不法侵害原告之身體，致原告因而增加生活上之需要，
      原告請求被告連帶賠償其因支出該醫療費用所受損害，為有理由，應予准許。
      ，應負損害賠償責任，民法第一百九十三條第一項定有明文。原告主張其每日
      工資為二千五百元，自受傷後受有一個月的工作損失共計七萬五千元云云，並
      提出九十年度各類所得扣繳暨免扣繳憑單三紙為證。經查，各類所得扣繳暨免
      扣繳憑單為納稅義務人據以申報所得稅之合法憑證，自足以為認定每年所得之
      依據，依原告所提出之九十年度各類所得扣繳暨免扣繳憑單三紙
      八一至八二)所載，原告於該年度薪資所得總額共計一百一十萬元，則其平均
      每日薪資所得約為三千零十四元，是原告僅依每日工資所得二千五百元以為計
      算勞動能力減少之基準，核屬可採。惟觀之原告所受傷勢，尚難認定其長達三
      十日期間無法工作，參以原告所提出之上述醫療費用收據，僅足證明原告於九
      十年十月十一日、十二日，連續兩日至醫院就診，是原告主張自受傷之日即九
      十年十月十日起自同年月十二日之三天確實因傷就醫而無法出外工作，堪以採
      信。此外原告復未舉出其他證據證明其後有就醫而無法工作之情形，則其主張
      於九十年十月十三日起仍無法工作，即難採信。準此，原告請求被告賠償賠償
      工作收入損失於七千五百元之範圍內
      之請求，即無理由，不應准許。
      求賠償相當之金額，民法第一百九十五條第一項前段定有明文。本件被告不法
      侵害原告之身體，既經認定，則原告依前開規定請求被告給付精神慰撫金，自
      屬有據。本院審酌原告自陳為高中畢業，現從事鐵工工作，每日工資約二千五
      百元，每月平均收入約五萬元；而被告等自陳被告乙○○未受教育，年近六十
      ，並無工作收入而由被告丙○○、丁○○扶養，被告丁○○為國中畢業，為貨
      運司機，工作收入不固定，每月平均收入約三萬多元、被告丙○○為大學畢業
      ，擔任電子公司專員，每月薪資約三萬多元之經濟狀況，及兩造因故發生口角
      進而雙方互毆之加害原因，原告所受擦傷多處，甚至造成鼻骨骨折，其肉體、
      精神所受痛苦程度等一切情形，認原告請求被告賠償之精神慰撫金數額，以三
      萬元為合理，應予准許。逾此數額之請求，為無理由，不應准許。
      此部分數額之請求，為無理由。
四、從而，原告依共同侵權行為之損害賠償請求權，請求被告連帶給付一百五十萬元
    及自九十二年四月一日訴狀繕本送達翌日(即九十二年四月四日)起至清償日止之
    法定遲延利息，於三萬九千六百十元及自九十二年四月四日日起至清償日止之法
    定遲延利息之範圍內，為有理由，應予准許，逾此部分之請求，為無理由，應予
    駁回。
五、原告陳明願供擔保，聲請宣告假執行，經核原告勝訴部份，未逾一百五十萬元，
    被告不得上訴第三審，本院判決後，即告確定而有執行力，自毋庸為假執行之宣
    告，至原告敗訴部分，其假執行之聲請，因訴之駁回而失所依附，本件假執行之
    聲請，自不應准許。
丙、結論：本件原告之訴，為一部有理由，一部無理由，依民事訴訟法第七十九條但
    書、第八十五條第二項，判決如主文。
中      華      民      國    九十二    年      五      月     十三     日
                              民事第十一庭
                                  審判長法  官  吳  景  源
                                        法  官  滕  允  潔
                                        法  官  鄭  純  惠
右正本係照原本作成。
不得上訴。
中      華      民      國    九十二    年      五      月     十三     日
                                        書記官  張  淑  華


司法院資訊處製作；財團法人民間司法改革基金會備份。
